臺灣高等法院刑事判決
109年度上易字第351號
上  訴  人  
即  被  告  蔡孟廷  



上列上訴人即被告因詐欺案件，不服臺灣宜蘭地方法院108 年度
易字第342號，中華民國108年12月16日第一審判決（起訴案號：
臺灣宜蘭地方檢察署108年度偵緝字第96號），提起上訴，本院
判決如下： 
    主  文
上訴駁回。                                              
    理  由
一、按不服地方法院之第一審判決而上訴者，應向管轄第二審之
    高等法院為之；上訴書狀應敘述具體理由；第二審法院認為
    上訴書狀未敘述理由或上訴有第 362條前段情形，應以判決
    駁回之，刑事訴訟法第361條第 1項、第367條前段定有明文
    。就修法過程以觀，原草案為：「依前項規定提起上訴者，
    其上訴書狀應敘述理由，並引用卷內訴訟資料，具體指摘原
    審判決不當或違法之事實。其以新事實或新證據為上訴理由
    者，應具體記載足以影響判決結果之理由。」嗣經修正通過
    僅保留「上訴書狀應敘述具體理由」之文字，其餘則刪除，
    故所稱「具體理由」，並不以其書狀應引用卷內訴訟資料，
    具體指摘原審判決不當或違法之事實，亦不以於以新事實或
    新證據為上訴理由時，應具體記載足以影響判決結果之情形
    為必要。但上訴之目的，既在請求第二審法院撤銷或變更第
    一審之判決，所稱「具體」，當係抽像、空泛之反面，若僅
    泛言原判決認事用法不當、採證違法或判決不公、量刑過重
    等空詞，而無實際論述內容，即無具體可言。從而，上開法
    條規定上訴應敘述具體理由，係指須就不服判決之理由為具
    體之敘述而非空泛之指摘而言。倘上訴理由就其所主張第一
    審判決有違法或不當之情形，已舉出該案相關之具體事由足
    為其理由之所憑，即不能認係徒托空言或漫事指摘；縱其所
    舉理由經調查結果並非可採，要屬上訴有無理由之範疇，究
    不能遽謂未敘述具體理由（最高法院106年度第8次刑事庭會
    議決議參照）。是僅泛言原判決認事用法不當、採證違法或
    判決不公、量刑過重，而無實際論述何以認事用法不當、採
    證違法、量刑過重者，自難認業已陳述具體理由。又按刑事
    訴訟法第361條第2項規定：「上訴書狀未敘述理由者，應於
    上訴期間屆滿後二十日內補提理由書於原法院。逾期未補提
    者，原審法院應定期間先命補正。」就其文義以觀，僅祇「
    理由」，而非「具體理由」，自應認係專就全未敘述理由一
    情予以規範，尚不包含雖敘述理由，卻非具體理由之情形在
    內，修正理由內且說明：「上訴理由是否具體，係屬第二審
    法院審查範圍，不在命補正之列」。是第一審法院僅須對於
    完全未敘述理由之上訴書狀，定期命為補正；對於載有具體
    或空泛（不具體）理由之上訴書狀，則無裁定命補正之餘地
    。又對照亦同時修正之刑事訴訟法第367 條，增定於「上訴
    書狀未敘述理由」之情形，由第二審法院審判長定期間命補
    正。可知乃相互配套之規範，後者係因上訴人應於上訴書狀
    內，敘述其上訴之理由，為上訴合法之必備程式，於聲明上
    訴而完全未敘述理由之情形下，倘第一審法院漏未裁定命補
    正理由，即將卷、證送交第二審法院，仍不能發生移審效力
    ，因其上訴是否合法，尚在未確定狀態，故應由第二審法院
    之審判長基於訴訟程式指揮之職權，限期命為補正，俾消滅
    該不確定狀態；然於上訴書狀已記載理由，卻嫌空泛、不具
    體之情形，則因不符合法律上之程式，既明顯又確定，自毋
    庸贅命補正，而可依第367 條前段規定，逕認上訴不合法，
    判決駁回之（最高法院97年度台非字第454 號判決意旨參照
    ）。
二、上訴人即被告蔡孟廷（下稱被告）不服原判決，提起上訴意
    旨略以：被告經法院判決，認為判太重，依法提起上訴云云
    。
三、經查，原判決以被告之供述（見臺灣宜蘭地方檢察署108年
    度偵緝字第96號卷第19頁；臺灣宜蘭地方法院108年度易字
    第342號卷第100頁、第121頁）、證人即告訴人林佳靜於警
    詢之證述（見宜蘭縣政府警察局蘇澳分局刑案偵查卷宗，下
    稱警卷第1頁至第2頁、第3頁至第4頁），並有宜蘭縣政府警
    察局車輛尋獲電腦輸入單1紙（見警卷第5頁）、贓物認領保
    管單1紙（見警卷第6頁）、通訊軟體對話紀錄1份（見警卷
    第7頁至第30頁）、停車繳費通知單（見警卷第31頁至第32
    頁）、通聯調閱查詢單（見警卷第38頁）、車牌號碼000-00
    00號自小客車車輛詳細資料報表在卷可佐（見警卷第39頁）
    ，而認定被告有詐欺取財之犯行；並於理由內，詳敘其調查
    證據之結果及取捨證據認定之理由，從形式觀察，於法尚無
    不合。又按量刑之輕重，係屬事實審法院得依職權自由裁量
    之事項，茍於量刑時，已依行為人之責任為基礎，並斟酌刑
    法第57條各款所列情狀，而未逾越法定範圍，又未濫用其職
    權，即不得遽指為違法。原判決就對於被告之量刑部分，已
    審酌被告正值壯年，未思靠己力謀生，而為詐欺行為，對告
    訴人造成損害及不便，所為甚非，犯後雖坦承犯行並表明願
    與告訴人和解之意，然未能取得告訴人之諒解，惟慮及該車
    輛業經告訴人領回，並衡量其素行、智識程度、生活狀況等
    一切情狀，而為量刑之基準，經核並未逾法定刑度，於法即
    無違誤。被告上訴意旨，形式上雖已敘述上訴理由，但其僅
    空言原判決量刑過重，並未具體指摘原判決濫用刑罰裁量權
    限或有何不當或違法，而構成應予撤銷之具體事由。綜上，
    被告上訴理由僅係表達個人主觀上對法院量刑之期盼，難謂
    已提出合於刑事訴訟法第361 條第1 項規定之具體理由。依
    上開說明，本件被告上訴未敘明具體理由而不合法定程式，
    自應予駁回，並不經言詞辯論為之。
四、據上論斷，應依刑事訴訟法第367條前段、第372條，判決如
    主文。 
中    華    民    國   109    年    2     月    26    日
                    刑事第九庭  審判長法  官  潘翠雪
                                      法  官  林庚棟
                                      法  官  葉力旗
以上正本證明與原本無異。
不得上訴。
                                      書記官  王心琳
中    華    民    國    109   年    2     月    26    日
附錄：本案論罪科刑法條全文
中華民國刑法第339 條（普通詐欺罪）
意圖為自己或第三人不法之所有，以詐術使人將本人或第三人之
物交付者，處 5 年以下有期徒刑、拘役或科或併科 50 萬元以
下罰金。
以前項方法得財產上不法之利益或使第三人得之者，亦同。
前二項之未遂犯罰之。